臺灣彰化地方法院刑事判決　　　　　　　　　　　　九十一年度交訴字第一六六號
　　公　訴　人　臺灣彰化地方法院檢察署檢察官
　　被　　　告　甲○○
右列被告因業務過失致死案件，經檢察官提起公訴（九十一年度偵字第七二八六號）
，本院判決如左：
    主    文
甲○○從事業務之人，因業務上之過失致人於死，處有期徒刑伍月，如易科罰金，以
參佰元折算壹日，緩刑年。
    事    實
一、甲○○並未考領重型機車駕駛執照，平日以騎乘重型機車送報紙，係以從事駕駛
    為業務之人。於民國九十年四月五日六時四十分許，騎乘車牌號碼ＮＰＳ─○七
    ○號重型機車運送報紙，由南往北方向沿彰化縣埔鹽鄉○○村○○路行駛，途經
    大新路二巷六三之二二號旁產業道路之無號誌交岔路口時，本應減速慢行作隨時
    停車之準備，且應暫停讓右方車先行，而依當時天候晴天，日間自然光、路面乾
    燥、無缺陷、無障礙物、視距良好之情形下，並無不能注意之情事，詎竟疏未注
    意及此，非但未減速慢行至可以隨時停車之狀況且未暫停讓右方來車先行，反仍
    以約三、四十公里之時速行駛，適有蘇淑女騎乘車牌號碼ＬＡＦ─八一六號重型
    機車，由東往西方向沿該產業道路直行進入前開交岔路口時，亦疏未注意左前方
    有來車之狀況即貿然未減速騎入前揭交岔路口，而未能採取必要之安全措施，致
    甲○○閃煞不及，二車因而發生碰撞，造成蘇淑女人車倒地，受有頭部外傷之傷
    害，甲○○於肇事後，犯罪偵查機關未發覺前，立即委請當地住戶陳金溝之妻打
    電話報警，並主動向到場處理之警員告知其為肇事之人，自首而接受裁判。蘇淑
    女經緊急送醫救治，仍於同日七時許在送醫途中因顱內出血不治死亡。
二、案經彰化縣警察局溪湖分局報請臺灣彰化地方法院檢察署檢察官相驗後自動檢舉
    偵查起訴。
    理  由
一、訊據被告對於右揭事實坦承不諱，核與被害人蘇淑女之夫梁獻堂於警訊時之指述
    之情節相符，並有彰化縣警察局道路交通事故調查報告表一份、現場照片計四幀
    附卷可稽。而被害人蘇淑女確係因本件車禍受有頭部外傷等傷害致顱內出血不治
    死亡，亦經臺灣彰化地方法院檢察署檢察官督同檢驗員相驗屍體屬實，製有勘驗
    筆錄、相驗屍體證明書、驗斷書及相驗照片在卷可憑。按汽車行經無號誌之交岔
    路口，應減速慢行，作隨時停車之準備；車輛行至未劃分幹支線之交岔路口，如
    同為直行車時，左方車應讓右方車先行；汽車行駛時，駕駛人應注意車前狀況，
    並隨時採取必要安全措施，道路交通安全規則第九十三條第一項第四款、第一百
    零二條第一項第二款、第九十四條第三項分別定有明文。被告於前開時地騎乘重
    型機車，本應注意遵守上開規定，而依肇事當時天候晴天，日間自然光、路面乾
    燥、無缺陷、無障礙物、視距良好（有右開道路交通調查報告表為證)之情形下
    ，殊無不能注意之情事。本件事故發生之地點係未劃分幹支線之無號誌交岔路口
    ，又當時被告係騎乘重型機車由南往北方向，被害人則係騎乘機車由東往西方向
    ，分別直行進入交岔路口，被告及被害人分屬左方車及右方車之事實，業據被告
    陳明，並有前開道路交通調查報告表可查，則被告行駛至該未劃分幹支線之無號
    誌交岔路口時，在無不能注意之情形下，自應減速慢行作隨時停車之準備，並應
    暫停讓右方來車先行，其未減速慢行至可以隨時停車之狀況，且未暫停讓右方被
    害人所騎乘之機車先行，致煞車不及撞及被害人之機車，應堪認定，是被告就本
    件事故之發生應有過失，且被害人因本件車禍死亡，與被告之過失行為間，並有
    相當之因果關係。至於被害人騎乘機車在無不能注意之情形下，亦應注意車前狀
    況及減速慢行，並隨時採取必要安全措施，其未注意左前方有來車之狀況即貿然
    騎入前揭交岔路口，致未能採取必要安全措施之疏失，然未能因此解免被告刑責
    。本件車禍經送請臺灣車輛行車事故覆議鑑定委員會鑑定結果，亦為相同之認定
    ，有該會九十一年七月十八日府覆議字第九一一二○六號函在卷可憑。本件事證
    明確，被告犯行堪以認定，應予依法論科。
二、核被告所為，係犯刑法第二百七十六條第二項之業務過失致人於死罪。又被告為
    機車駕駛人，並無考領重型駕駛執照，竟騎乘重型機車，因而致被害人死亡，依
    法應負過失致人於死罪責，依道路交通管理處罰條例第八十六條第一項規定應加
    重其刑。又被告於肇事後，在未經有偵查權之機關或公務員發覺為犯嫌前，向處
    理本件車禍之警員陳明其為肇事者及肇事經過，並願接受裁判，業經證人陳金溝
    於警訊時證述屬實，核與自首要件相符，依法減輕其刑。並依刑法第七十一條第
    一項之規定先加後減之。爰審酌被告肇事後已與被害人家屬以新臺幣一百八十六
    萬元成立調解賠償損害，有彰化縣埔鹽鄉調解委員會調解書一紙在卷可按及其過
    失程度、被害人家屬所受傷痛程度及被告肇事後態度等一切情狀，量處如主文所
    示之刑，並諭知易科罰金之折算標準。次查被告前未曾受有期徒刑以上刑之宣告
    ，有臺灣高等法院被告全國前案紀錄表在卷可查，其因過失致罹章典，事後坦承
    過失犯行，並與被害人家屬成立調解賠償損害，經此科刑教訓，當知所警惕而無
    再犯之虞，本院認其所受刑之宣告，以暫不執行為適當，爰依法併予宣告緩刑三
    年，以促注意改善。
據上論斷，應依刑事訴訟法第二百九十九條第一項前段，道路交通管理處罰條例第八
十六條第一項，刑法第二百七十六條第二項、第六十二條前段、第四十一條第一項前
段、第七十四條第一款，罰金罰鍰提高標準條例第一條前段、第二條，判決如主文。
本案經檢察官江孟芝到庭執行職務。
中      華      民      國    九十一    年    十二    月    三十    日
                                    臺灣彰化地方法院交通法庭
                                        法      官  宋  恭  良
右正本證明與原本無異。
如不服本判決，應於送達後十日內向本院提出上訴狀（須附繕本），上訴於台灣高等
法院台中分院。
                                        法院書記官  劉  玫  金
中      華      民      國    九十一    年    十二    月   三十一   日
附錄論罪科刑法條
刑法第二百七十六條第二項
從事業務之人，因業務上之過失犯前項之罪者，處五年以下有期徒刑或拘役，得併科
三千元以下罰金。
